【裁判字號】    90,訴,2210
【裁判日期】    901212
【裁判案由】    懲治走私條例
【裁判全文】
臺灣高雄地方法院刑事判決                          九十年度訴字第二二一號
    公  訴  人  臺灣高雄地方法院檢察署檢察官
    被      告  甲○○
    選任辯護人  翁瑞昌
                陳琪苗
右列被告因違反懲治走私條例案件，經檢察官提起公訴（九十年度偵字第九九三五號
），本院判決如左：
    主  文
甲○○無罪。
    理  由
一、公訴意旨係以：被告甲○○係台南市○區○○街一段八十四號一樓龍有限公司
    之負責人，竟基於私運管制物品進口之故意，於民國九十年二月一日，向一位姓
    「林」不詳名字、年籍之韓國男子，訂購自韓國進口之大陸物品玻璃纖維紗一批
    總重一萬九千公斤，並於同年二月二十六日，委由大順報關行股份有限公司，向
    財政部高雄關稅局申報進口玻璃纖維紗一批，報單申報貨物產地為韓國，實際產
    地則為中國大陸，嗣於同年月二十七日，經高雄關稅局查驗結果，該批貨物係屬
    管制進口之大陸物品，且完稅價格為新台幣（下同）五十七萬九千六百四十一元
    ，已逾行政院公告之管制進口物品數額，因認被告已涉犯有違反懲治走私條例第
    二條第一項之私運管制物品進口逾公告數額罪嫌。
二、惟按犯罪事實應依證據認定之，無證據不得推定其犯罪事實，刑事訴訟法第一百
    五十四條定有明文。又懲治走私條例第二條第一項所處罰之私運管制物品進口逾
    公告數額罪，係處罰故意犯，即必須犯罪行為人明知係管制物品，仍私運進口始
    成立犯罪，如犯罪行為人主觀上並不知情，縱認行為人有疏失未加以注意而私運
    管制物品進口，惟本條例並不處罰過失犯，自無成立犯罪可言。
三、本件訊據被告甲○○固坦承其有於右揭時地向一位姓「林」不詳名字、年籍之韓
    國男子，訂購自韓國進口之玻璃纖維紗一批，且委由大順報關行股份有限公司申
    報貨物產地為韓國，惟經高雄關稅局查驗該批貨物，係屬管制進口之大陸物品之
    事實，惟堅決否認有何右揭私運管制物品進口逾公告數額之犯行，辯稱：伊曾與
    該位姓「林」不詳名字、年籍之韓國男子，交易過三次品玻璃纖維紗，前二次均
    係韓國貨而無問題，亦曾要求該林姓男子寄送試用品，並無問題，且在訂貨單（
    ＰＲＯＦＯＲＭＡ  ＩＮＶＯＩＣＥ）上是寫明從韓國運送到高雄，後來被海關
    查獲，伊向林姓男子查證，其始承認該批貨物係大陸貨品，依遭該林姓男子欺騙
    ，並不知道該批貨物是大陸物品等語。公訴人認被告涉犯有前揭犯行，係以該批
    貨物確經高雄關稅局查獲認定係管制進口之大陸物品，且被告所提出之訂貨證明
    即該林姓韓國男子傳送之ＰＲＯＦＯＲＭＡ  ＩＮＶＯＩＣＥ，僅記載起運地為
    韓國，及目的地為高雄港，並無被告向該男子訂購之貨物產地或型錄可資證明，
    是被告之辯解不足採信，為其認定依據。經查，被告於右揭時地向林姓韓國男子
    訂購之之玻璃纖維紗一批，實係在中國大陸上海裝船，而於韓國釜山轉運後運送
    至我國高雄港，該批貨物因：「一、貨主無法提具原廠型錄及成份分析表供參，
    二、包裝箱及貨上所見未標示任何文字或標籤，紙質粗糙，並以雙排釘釦接合，
    三、經調閱貨櫃動態表列載裝貨地為上海。」等因素，而經高雄關稅局認定係屬
    管制進口大陸物品之事實，業經證人即查獲本案之高雄關稅局人員陳克勤於本院
    審理中證述明確，復有英文書寫之訂貨單（ＰＲＯＦＯＲＭＡ  ＩＮＶＯＩＣＥ
    ）、進口報單、高雄關稅局處分書（九Ｏ年第Ｏ五二二號）及貨櫃動態表各一紙
    在卷可憑，被告對此亦不爭執，是該批被告進口之玻璃纖維紗確係管制進口之大
    陸物品，應可認定。惟該批貨物雖係管制進口之大陸物品，被告主觀上是否明知
    係大陸物品而有私運進口之故意，係本案應調查之重點，查被告前揭所辯：伊曾
    與該林姓韓國男子交易三次，前二次均係韓國貨等情，業據被告提出八十九年十
    二月十八日及九十年一月三十一日之進口報單各一紙在卷足憑，且經本院審閱前
    二紙進口報單及本案之進口報單，被告前二次進口之賣方所屬國家、起運地、買
    賣物品、重量及價格等，均與本案賣方係韓國公司，起運地韓國釜山港，標示之
    產地係韓國，買賣物品均係一萬九千公斤之玻璃纖維紗相同，是被告前述所辯：
    伊信任該林姓韓國男子所稱該批進口貨物係韓國物品等情，尚屬可信。另依據卷
    附之產品國別認定標準及證人陳克勤所述：「海關就申報進口貨物及有關文件查
    明認定之權，但海關如認為有必要或查驗不易者，得請納稅義務人提供產地證明
    書以供參核。」，是可知，海關在難以或無法認定貨物之產地時，雖可要求納稅
    義務人提供產地證明書以協助認定，但納稅義務人僅係協助之義務，並無硬性要
    求納稅義務人於貨物申報進口時，均需具備產地證明書始可，故本案被告雖疏未
    注意此規定，而未向該林姓韓國男子要求出具該批玻璃纖維紗之產地證明，惟充
    其量僅能認定被告有未盡其必要之注意義務，而應負過失之責任，不能因被告無
    法出示產地證明，即遽認被告已明知該批貨係大陸物品，而有私運管制進口物品
    之故意，參諸前述法條規定及說明，被告雖應負過失之責任，惟懲治走私條例第
    二條第一項所處罰之私運管制物品進口逾公告數額罪，並未處罰過失犯，是被告
    自無成立犯罪可言。此外，復查無其他積極證據足認被告有公訴人所指前揭犯行
    ，不能被告證明犯罪，依法應諭知被告無罪之判決。
據上論斷，應依刑事訴訟法第三百零一條第一項，判決如主文。
本案經檢察官陳永章到庭執行職務。
中      華      民      國      九十      年      十二      月    十二  日
                                  臺灣高雄地方法院刑事第三庭
                                          審判長法  官    涂  裕  斗
                                                法  官    李  淑  惠
                                                法  官    呂憲  雄
右正本證明與原本無異。
如不服本判決，應於判決送達後十日內，向本院提出上訴狀。
                                                書記官    許  麗  珠
中      華      民      國      九十      年      十二      月    十三  日


司法院資訊處製作；財團法人民間司法改革基金會備份。
